【裁判字號】    94,訴,1748
【裁判日期】    950310
【裁判案由】    損害賠償
【裁判全文】
臺灣高雄地方法院民事判決              94年度訴字第1748號
原      告  丙○○
特別代理人  丁○○
訴訟代理人  謝秋蘭律師
被      告  乙○○
上列當事人間請求損害賠償事件，經本院於民國95年2月22日言
詞辯論終結，判決如下：
    主      文
原告之訴及假執行之聲請均駁回。
訴訟費用由原告負擔。
    事實及理由
一、本件原告起訴主張被告於民國93年1 月10日晚間9 時15分許
    ，在駕駛車牌號碼E5-6195 號自小客車沿高雄市○鎮區○○
    路由東往西方向行駛途經該路與草衙路交叉路口處而欲左轉
    草衙路時，因疏未注意行車至交岔路口應減速慢行之規定即
    貿然左轉，致撞及適行走於同路東向行人穿越道上之伊，使
    伊因此倒地而頭部嚴重受創，經送醫緊急施行開顱手術救治
    後仍遺有水腦症、頭部外傷後遺症而出現語言不清、記憶障
    礙、行動不便等中樞神經障礙而需人終身照護，而原告傷後
    診療迄今，業計支出醫療費用新台幣（下同）16,197元、護
    理用品費7,808 元、復健醫藥用品費112,000 元、看護費44
    1,925 元，且在伊平均餘命範圍內，將來亦應支出含複診車
    資在內之看護費用704,000 、復健醫藥用品費585,000 元，
    又原告已因被告之過失行為而致癱瘓，身心造成莫大損害，
    被告自應賠償伊精神慰撫金1,000,000 元，經扣除伊已領得
    之強制責任保險理賠金980,000 元，被告仍應給付伊1,886,
    930 元，為此爰依侵權行為損害賠償請求權請求判令被告應
    給付1,886,930 元及自起訴狀繕本送達之翌日即94年8 月10
    日起至清償日止按年息5%計算之利息，並願供擔保請准為假
    執行之宣告。
二、被告則以系爭車禍係因原告闖越紅燈且未行走於行人穿越道
    上，始在伊沿漁港路向西直行越過至行人穿越道後在快車道
    上因煞車不及而擦撞肇致，伊就原告在夜間突然闖越馬路實
    無從加以預見，伊於系爭車禍自無過失可言，且縱鈞院認伊
    就此為有過失，惟原告於事發時闖越紅燈、未行走於行人穿
    越道，其就此損害之發生顯然與有過失，且其看護費用、精
    神慰撫金等之請求亦均過高，原告請求自為無據等語置辯，
    並聲明求為判決駁回原告之訴及假執行之聲請，如受不利之
    判決，並願供擔保請准為假執行之宣告。
三、兩造不爭執之事項：
  (一)、被告於上開時日在駕駛前開自小客車由高速公路末端往高
      雄市○鎮區○○路方向行駛途經該路與草衙路交岔路口附
      近時，乃與徒步行走之原告發生撞擊而肇事。
  (二)、原告因系爭車禍乃受有頭部外傷併腦挫傷、顱內出血、顏
      面多處擦傷之傷害，傷後經送邱綜合醫院急救後，目前仍
      因頭部外傷後遺症而致語言不清、記憶障礙、行動不便而
      需人照顧日常生活，並領有極重度肢障身心障礙手冊。
  (三)、本案係經勤務指揮中心通報而由訴外人甲○○駕駛救護車
      前往現場救護並將傷者送醫，後由前鎮分局李鳴發警員前
      往現場處理，惟因當時已無現場而未測繪現場圖。
四、本院就兩造必要之爭點所為之判斷：
  (一)、系爭車禍之肇事現場究否係如原告主張之在漁港路西向左
      轉草衙路上之行人穿越道上？
      按「當事人於其利己事實之主張，除事實於法院已顯著，
      或為其職權上已認知者外，應負立證之責」，最高法院18
      年上字第1685號著有判例。本件原告固主張系爭車禍事故
      係因被告駕車沿漁港路西向行駛左轉草衙路時因疏未注意
      至交岔路應減速慢行而撞及適行走在同路左側行人穿越道
      上（靠高雄二信處）之伊所肇致云云，並舉如卷附交通事
      故處理登記（備忘）表上所載「地點：漁港路二信合作社
      前」之語以為該肇事地點之證明，惟此業為被告所否認，
      而本案係經勤務指揮中心通報而由訴外人甲○○駕駛救護
      車前往現場救護並將傷者送醫，其後始由高雄市政府警察
      局前鎮分局所屬李鳴發警員前往現場處理，惟因當時已無
      現場而未測繪現場圖已如上述，另負責本件救護及現場處
      理之訴外人甲○○、李鳴發就系爭車禍事故之現場狀況，
      均陳稱因事隔太久而已沒有任何印象乙情，此經證人甲○
      ○到場具結證述在卷，並有電話記錄乙紙在卷可憑，是本
      件僅存曾親至現場之員警甲○○、李鳴發業均證稱就系爭
      車禍發生之現場已無任何印象，且警局有關本件車禍事故
      之處理資料除該交通事故處理登記表外，其地點均記載為
      「草衙、漁港路口」，此有高雄市政府消防局救護紀錄表
      、工作紀錄簿及高雄市政府警察局前鎮分局受理各類案件
      紀錄表、受理刑事案件報案三聯單等件在卷可稽，而依兩
      造所提之現場照片所示，漁港路除西向之左側建有成排建
      物外，其右側係分隔島、鐵路、前鎮國中之圍牆綠帶，另
      高雄二信則位在漁港路東向與草衙路南向交岔路口之三角
      窗處，其臨該2 道路之外牆上均置有招牌，則該所謂「漁
      港路二信合作社前」之語究指均在該2 招牌方向前之如原
      告所稱係漁港路西向左側之行人穿越道上或如被告所稱係
      該路西向直行過行人穿越道後之快車道上者已無從得知，
      且漁港路東向為上國道高速公路之唯一道路，其車流鎮日
      川流不停，以原告主張之被告係漁港路直行左轉草衙路而
      觀，被告欲快速通過該路東向直行之車流以撞擊原告致該
      重傷恐非易事，而原告於此利己事實之主張亦迄無法舉證
      以實其說，所陳系爭車禍係因被告駕車疏未注意減速慢行
      而在漁港路西向左轉草衙路時撞及適行走在同路左側行人
      穿越道上之原告所肇致云云並無足採。
  (二)、被告就系爭車禍之發生有無過失？
      按汽車行駛時，駕駛人應注意車前狀況，並隨時採取必要
      之安全措施，道路交通安全規則第94條第3 項定有明文，
      而「當事人於審判上所為不利於己之自承（自認），有拘
      束該當事人之效力，法院自應據為認定事實及裁判之基礎
      」，最高法院18年上字第2836號著有判例。系爭車禍並非
      如原告主張之係因被告駕車疏未注意減速慢行而在漁港路
      西向左轉草衙路時撞及適行走在同路左側行人穿越道上之
      原告所肇致已如前述，而被告就原告之主張則以系爭車禍
      係其在沿漁港路向西直行越過與草衙路交岔路口之行人穿
      越道後約20公尺，在第2 快車道上因原告突然闖越馬路始
      致其煞車不及而擦撞肇致等語為辯，是被告就此經過之事
      實既已為自承，此自有拘束其之效力，本院自得據為認定
      事實及裁判之基礎而判斷其於此是否為有過失。查系爭肇
      事路段之漁港路係以雙黃線分隔其東西向，而其西向係劃
      設有3 線快車道並以安全島分隔1 機車專用道，其右則則
      為鐵路，東向則劃有2 線快車道並以水泥分隔島分隔1 慢
      車道及機車道，草衙路雙向則均劃有各1 快、慢車道，此
      有現場照片在卷可憑，而原告於91年12月3 日曾因頭部外
      傷顱內出血、水腦症至高雄市立小港醫院治療，於92年1
      月23日再因頭痛、暈眩由急診入院，在同年月28日接受腦
      室腹腔引流手術，其因有低血納症狀於同年2 月27日轉入
      內科病房治療，嗣於同年3 月7 日症狀改善出院並門診追
      蹤至同年4 月23日，其因頭部外傷後遺症而致語言不清，
      記憶障礙行動不便，日常生活須他人照顧乙節，此有高雄
      市立小港醫院高醫港秘字第0950000084號函暨病歷等件在
      卷可稽，是被告於漁港路西向直行過草衙路交岔路口後既
      自承係行於第2 快車道之上，以漁港路之寬度（以被告丈
      量之每車道3. 3公尺計算即逾23公尺）加計該交岔路口之
      面積並其所行方向均無任何障礙，其直行之視野應甚寬闊
      而得以輕易見及前方事物，而原告於前既因頭部外傷後遺
      症而致記憶障礙行動不便，其自無可能突然快速閃出安全
      島而行至第2 快車道之處，以其行走不便之情下行至被告
      所指之撞擊處之第2 快車道，衡以被告之行車視野，除車
      行過快外，應無可能不及發現原告而採取必要安全措施之
      情者，其就系爭車禍自應有未注意車前狀況之過失甚明，
      被告所辯其於系爭車禍並無過失云云自無足採，原告依侵
      權行為損害賠償請求權主張被告應負侵權行為責任者，依
      法洵屬有據。
  (三)、原告於系爭車禍是否與有過失？
      次按損害之發生或擴大，被害人與有過失者，法院得減輕
      賠償金額或免除之，而行人在設有行人穿越道之道路必須
      經由行人穿越道穿越，不得在其一百公尺範圍內穿越道路
      ，且在禁止穿越、劃有分向限制線、設有劃分島或護欄之
      路段或三車道以上之單行道，不得穿越道路，民法第217
      條第1 項、道路交通安全規則第134 條第1 、2 款分別定
      有明文。查系爭車禍並非如原告主張之係在被告駕車沿漁
      港路西向左轉草衙路時撞及適行走在同路左側行人穿越道
      上之原告所肇致，而本件依不利於被告之自承事實而為認
      定判斷之基礎，並認被告係因未注意車前狀況而在漁港路
      向西直行越過與草衙路交岔路口之行人穿越道後約20公尺
      處之第2 快車道上擦撞原告肇事已如上述，是依現場狀況
      及原告所述並原告之頭部外傷後遺症以觀，原告於事發時
      應係未行於行人穿越道而違規穿越禁止穿越之路段，其就
      本件車禍之發生，自亦存有上開主要過失而為與有過失，
      本院斟酌兩造於系爭車禍發生之一切情狀，認被告應負擔
      之過失責任為1/3，餘即應由原告自行負擔。
  (四)、被告就原告請求應賠償之金額若干？
      末按不法侵害他人之身體或健康者，對於被害人因此喪失
      或減少勞動能力，或增加生活上之需要時，應負損害賠償
      責任，又不法侵害他人之身體、健康、名譽、自由、信用
      、隱私、貞操，或不法侵害其他人格法益而情節重大者，
      被害人雖非財產上之損害，亦得請求賠償相當之金額，民
      法第193 條第1 項及第195 條第1 項分別定有明文。本件
      被告既因上開過失而致原告受有前述傷害，其就此自應負
      侵權行為之損害賠償責任，茲就原告所得請求之損害賠償
      金額計算如后：
    (1)、醫療費用部分：
        本件原告自系爭車禍受傷後迄今，乃歷經邱綜合醫院、
        小港醫院等處接受手術住院及診療，期間計支出醫療費
        用（不含健保給付）16,197元及護理用品7,808 元乙節
        ，此有醫療費用收據、收據、估價單、統一發票等件在
        卷可稽，經核上開費用計24,005應均屬醫療及其輔佐上
        必要之支出，依法自應予以准許。至原告雖以為治療其
        腦部受傷而向家田診所購買藥劑而計支出復健醫藥用品
        費112,000 元云云，並舉免用統一發票收據、雜誌、報
        紙、搜尋網頁等件為證，惟原告就該所謂購買治療之藥
        劑究係如何之內容、適用症及效能均未提出任何具體之
        證明，該支出於其治療之必要性或有效性已有可疑，是
        原告主張支出上開藥費尚難認係醫療所必要之支出，其
        為已支出及在平均餘命範圍內之將來需支出費用部分之
        請求，自均屬無據。
    (2)、看護費部分：
        本件原告於車禍發生治療後乃遺有水腦症、頭部外傷後
        遺症而出現語言不清、記憶障礙、行動不便等中樞神經
        障礙而需人終身照護已如前述，是原告於事發治療後既
        因頭部創傷遺有後遺症而需人終身照護，其就此已支出
        及將來需支出之看護費用自為其生活上所必需，而原告
        於事發醫療期間計已支出看護費用87,810元，嗣於出院
        後自93年4 月份起即入住新立護理之家、天和老人養護
        中心，計至94年7 月份止計已支出354,115 元，此有收
        據、估價單、費用明細表、收據單等件在卷可憑，故原
        告為此業已支付看護費用之請求，自應予以准許；另原
        告於事發時年為68歲（24年9 月30日生），依內政部93
        年高雄市簡易生命表所示，其平均餘命乃為13.43 年，
        以事發時為計，其應可存活至106 年5 月，而依原告歷
        來所入住之養護之家之收費標準，新立護理之家每月之
        住院費為20,000元（導管護理、營養奶品、醫療費用另
        計），天和老人養護中心則每月收安養費15,000元（醫
        院複診車資每趟另收500 元），此有上開收據等件在卷
        可稽，本院衡以專業看護業界全日費用及上開養護中心
        之收費標準，認原告就往後看護費用以每月15,000元並
        兩趟複診車資計算之請求標準應屬適當，則依霍夫曼式
        扣除中間利息後（第1 年不扣除中間利息方式），原告
        自94年8 月份起計至106 年5 月份止之11年，其1 次可
        請求被告賠償之看護費即為1,717,430 元（16000 ×12
        ×8.0000000）， 今其既僅請求此範圍中之704,000 元
        而有利於被告，自應以此金額加計前已支出者為其得請
        者，則其於1,145,925 元範圍內請求之金額自應予以准
        許。
    (3)、精神慰撫金部分：
        本件原告因上開車禍而致受有前開傷害，現並頭部外傷
        後遺症而有中樞神經障礙需人終身照護已如前述，是原
        告於傷後既已成殘，且終生需賴人照護，其精神自受有
        莫大痛苦可堪認定；另原告名下僅有投資乙筆，而被告
        名下則有汽車乙部乙節，此有稅務電子閘門財產所得調
        件明細表在卷可稽，爰審酌原告所受傷勢、兩造經濟狀
        況等一切情狀，認以原告請求之慰撫金1,000,000 元尚
        屬相當，自應予以准許。
      縱上所述，本件原告得請求之金額計為2,169,930 元，此
      損害賠償額經扣除原告與有過失應負擔部分即2/3 後，其
      得請求之金額即為723,310 元，惟原告自承於前業已向強
      制汽車責任保險人領取980,000 元，則依強制汽車責任保
      險法第30條所定，加害人即被告受賠償請求時自得就此主
      張扣除，則扣除上開強制保險金後，原告自已不得再向被
      告請求賠償，從而原告依侵權行為損害賠償請求權請求被
      告應給付1,886,930 元及其遲延利息，依法即為無據，自
      應予以駁回，而原告之訴既經駁回，其假執行之聲請即失
      所依附，亦應併予駁回。
六、本件為判決基礎之法律關係已臻明確，兩造其餘之攻擊防禦
    方法核與判決結果不生影響，毋庸一一論列，併此敘明。
七、據上論結，本件原告之訴為無理由，爰依民事訴訟法第78條
    ，判決如主文。
中    華    民    國    95    年    3     月    10    日
                        民事第五庭    法  官  黃宏欽
正本係照原本作成。
如不服本判決，應於送達後20日內，向本院提出上訴狀並表明上
訴理由，如於本判決送達前提起上訴者，應於判決送達後10日內
補提上訴理由書（須附繕本）。
中    華    民    國    95    年    3     月    10    日
                                書記官  楊明月


司法院資訊處製作；財團法人民間司法改革基金會備份。
